臺灣高等法院刑事裁定
109年度毒抗字第294號
抗  告  人  
即  被  告  李飛青



上列抗告人即被告因違反毒品危害防制條例案件，不服臺灣臺北
地方法院109年度毒聲字第253號，中華民國109年11月12日裁定
（聲請案號：臺灣臺北地方檢察署109年度聲觀字第247號、109
年度毒偵字第2469號），提起抗告，本院裁定如下：
    主  文
抗告駁回。                                              
    理  由
一、原裁定意旨略以：㈠抗告人即被告甲○○（下稱抗告人）於偵
    查中對於其確有於民國109年7月13日凌晨3時許，在位於臺
    北市萬華區之某友人住處，用玻璃球燒烤吸食煙霧方式吸食
    甲基安非他命1次，並經警於109年7月17日凌晨4時30分許，
    於臺北市○○區○○街0段000號前，扣得其施用剩餘之甲基安非
    他命1包等情坦承不諱，亦有自願受搜索同意書及萬華分局
    西門町派出所搜索扣押筆錄暨扣押物品目錄表、交通部民用
    航空局航空醫務中心109年8月6日航藥鑑字第0000000號毒品
    鑑定書在卷可稽，及有扣案之甲基安非他命1包足佐；且其
    於109年7月17日凌晨4時50分許採尿送驗結果，確呈甲基安
    非他命及安非他命陽性反應等情，有勘察採證同意書、臺北
    市政府警察局偵辦毒品案件尿液檢體委驗單（尿液檢體編號
    ：146189號）及台灣尖端先進生技醫藥股份有限公司109年7
    月31日濫用藥物檢驗報告（尿液檢體編號：146189號）等附
    卷可查。㈡參諸醫學臨床實驗及根據英國藥學會出版Isolati
    on and Indentification of Drugs一書第2版載明：毒品施
    用後於尿液、血液中可檢出之最大時限，與施用劑量、施用
    頻率、施用方式、施用者飲水量之多寡、個人體質、檢體收
    集時間點及所用檢測方法之靈敏度等因素有關，因個案而異
    ；一般於尿液中可檢出之最大時限，古柯鹼為施用後1至4天
    、海洛因為2至4天、嗎啡為2至4天、大麻為1至10天、安非
    他命為1至4天、甲基安非他命為1至5天、MDMA為1至4天、MD
    A為1至4天、Ketamine為2至4天等語，此業經92年7月23日行
    政院衛生署管制藥品管理局管檢字第0920005609號函示明確
    。基此，益徵抗告人所述其本案施用第二級毒品之時間為10
    9年7月13日（原裁定誤載為14日，應予更正）凌晨3時許（
    即為109年7月17日凌晨4時50分許為警採尿往前回溯120小時
    內之某時）乙情，確與客觀事證相符，堪可採信。檢察官聲
    請意旨稱抗告人施用第二級毒品之時間為109年7月17日凌晨
    4時50分許為警採尿往前回溯96小時內之某時乙節，則別無
    其他證據資料足佐，顯容有誤會，由法院逕予認定之。㈢依1
    09年7月15日增訂施行之毒品危害防制條例第35條之1第1款
    及第2款前段規定，該條例施行前犯第10條之罪之案件，於
    該條例施行後，偵查中，由檢察官依修正後規定處理；審判
    中，由法院或少年法院（地方法院少年法庭）依修正後規定
    處理。是犯同條例第10條之罪者，不論係修正前後，均應依
    新法規定處理。又觀諸同日修正施行之同條例第23條第2項
    規定「觀察、勒戒或強制戒治執行完畢釋放後，3年內再犯
    第10條之罪者，檢察官或少年法院（地方法院少年法庭）應
    依法追訴或裁定交付審理」，已明定對同條例第10條施用毒
    品罪之起訴，須具備觀察、勒戒、強制戒治等保安處分執行
    完畢釋放後3年內再犯之要件，至於起訴、判刑或執行等刑
    事處罰執行完畢釋放後3年內再犯之情形，則不屬之。是行
    為人再施用毒品（含3犯以上），如距最近一次因施用毒品
    經上開保安處分執行完畢釋放後已逾3年者，既不具備起訴
    要件，即不在應起訴之列，自得再令觀察、勒戒等保安處分
    ；縱其間曾因犯施用毒品罪經刑事處罰且未滿3年，然此既
    非屬上開規定之起訴要件，自不生影響，以符法制（最高法
    院109年度台上字第3777號判決論旨參照）。又所謂偵查中
    之案件，參諸刑事訴訟法第108條第3項規定，於起訴案件，
    係至卷宗及證物送交法院繫屬前（參最高法院106年度台上
    字第402號判決意旨）。抗告人前於99年間，因施用毒品案
    件，經原審法院以99年度毒聲字第741號裁定送勒戒處所執
    行觀察、勒戒後，認有繼續施用毒品之傾向，復經原審法院
    以100年度毒聲字第618號裁定令入戒治處所施以強制戒治，
    於101年6月20日停止處分出監，經臺灣臺北地方檢察署以10
    1年度戒毒偵字第58號為不起訴處分確定，其後未再受任何
    觀察、勒戒或強制戒治之執行，有本院被告前案紀錄表存卷
    可查。從而，抗告人本案施用第二級毒品之行為時間既距前
    次強制戒治執行完畢釋放出監已逾3年，依修正後之毒品危
    害防制條例第20條第3款及前揭說明，本案抗告人施用第二
    級毒品犯行，自應依修正後新法再施以上開保安處分之處遇
    。㈣綜上所述，堪認抗告人確有於109年7月13日凌晨3時許，
    在臺北市萬華區內之某友人住處，用玻璃球燒烤吸食煙霧方
    式吸食甲基安非他命1次；且抗告人本案犯行，距其上次觀
    察勒戒執行完畢已逾3年，是檢察官就抗告人本案所為施用
    第二級毒品之犯行，依毒品危害防制條例第20條第1項規定
    聲請觀察勒戒，於法即無不合，應予准許。㈤依毒品危害防
    制條例第20條第1項，裁定抗告人施用第二級毒品，令入勒
    戒處所觀察、勒戒，其期間不得逾2月等語。
二、抗告意旨略以：抗告人坦承犯行且有悔意，已承認有吸食毒
    品，犯後有改過向上，抗告人踏出社會後絕對保證不會再吸
    食毒品，三思而行。又抗告人本案犯行係109年6月間所為，
    本案屬109年7月15日毒品危害防制條例修正施行前案件，而
    抗告人因60有餘，家中支柱都需抗告人維持負擔，懇請重新
    審理，以徒刑方式裁決，並請從輕量刑，可易科罰金，讓抗
    告人能一邊維持生活所需，也可照顧同居人與同居人的10歲
    小孩，並請讓抗告人分期繳納，減輕負擔等語。
三、按毒品危害防制條例第20條第3項、第23條第2項於109年1月
    15日修正公布，且新增第35條之1過渡規定，並均於109年7
    月15日施行。次按「犯（毒品危害防制條例）第10條之罪者
    ，檢察官應聲請法院裁定，或少年法院（地方法院少年法庭
    ）應先裁定，令被告或少年入勒戒處所觀察、勒戒，其期間
    不得逾2月」、「觀察、勒戒後，檢察官或少年法院（地方
    法院少年法庭）依據勒戒處所之陳報，認受觀察、勒戒人無
    繼續施用毒品傾向者，應即釋放，並為不起訴之處分或不付
    審理之裁定；認受觀察、勒戒人有繼續施用毒品傾向者，檢
    察官應聲請法院裁定或由少年法院（地方法院少年法庭）裁
    定令入戒治處所強制戒治，其期間為6個月以上，至無繼續
    強制戒治之必要為止。但最長不得逾1年」、「依前項規定
    為觀察、勒戒或強制戒治執行完畢釋放後，3年後再犯第10
    條之罪者，適用前2項之規定」、「觀察、勒戒或強制戒治
    執行完畢釋放後，3年內再犯第10條之罪者，檢察官或少年
    法院（地方法院少年法庭）應依法追訴或裁定交付審理」，
    毒品危害防制條例第20條第1項、第2項、第3項、第23條第2
    項定有明文。又「本條例中華民國108年12月17日修正之條
    文施行前犯第10條之罪之案件，於修正施行後，依下列規定
    處理：、偵查中之案件，由檢察官依修正後規定處理；、
    審判中之案件，由法院或少年法院（地方法院少年法庭）依
    修正後規定處理；依修正後規定應為不起訴處分或不付審理
    之裁定者，法院或少年法院（地方法院少年法庭）應為免刑
    之判決或不付審理之裁定」，毒品危害防制條例第35條之1
    第1款及第2款亦有明文。是依修正後毒品危害防制條例規定
    ，觀察、勒戒或強制戒治執行完畢釋放後，3年後再犯施用
    毒品罪者，應適用觀察、勒戒及強制戒治之規定，3年內再
    犯施用毒品罪者，則應依法追訴；就修正施行前犯施用毒品
    罪之審判中案件，於修正施行後，法院應依修正後之規定處
    理。且犯毒品危害防制條例第10條之罪，祇要距最近1次犯
    該罪經觀察、勒戒或強制戒治執行完畢釋放後，已逾3年，
    即應令觀察、勒戒，不因其間是否因另犯該罪，經起訴、判
    刑或執行而受影響（最高法院109年台上大字第3826號刑事
    裁定、109年度台上字第3240號、第3260號判決意旨參照）
    。
四、經查：
  ㈠抗告人基於施用第二級毒品甲基安非他命之犯意，於109年7
    月13日凌晨3時許，在臺北市萬華區之某友人住處，以玻璃
    球燒烤吸食其煙霧之方式，施用第二級毒品甲基安非他命，
    嗣於109年7月17日凌晨4時30分許，於臺北市○○區○○街0段00
    0號前，扣得其施用剩餘之甲基安非他命1包等情，業據抗告
    人於偵查中坦承不諱（見毒偵卷第173至174頁），復有自願
    受搜索同意書、萬華分局西門町派出所搜索扣押筆錄暨扣押
    物品目錄表、交通部民用航空局航空醫務中心109年8月6日
    航藥鑑字第0000000號毒品鑑定書在卷可稽（見毒偵卷第27
    、29至31、155頁）及扣案之甲基安非他命1包可證；且抗告
    人於109年7月17日凌晨4時50分許經警採尿送驗，結果亦呈
    甲基安非他命及安非他命陽性反應，有勘察採證同意書、臺
    北市政府警察局偵辦毒品案件尿液檢體委驗單（尿液檢體編
    號：146189號）、台灣尖端先進生技醫藥股份有限公司109
    年7月31日濫用藥物檢驗報告（尿液檢體編號：146189號）
    附卷可憑（見毒偵卷第143、145頁）。而甲基安非他命成分
    之檢出與其施用時間之間距，甲基安非他命為1至5天，此亦
    業經行政院衛生署管制藥品管理局管檢字第0920005609號函
    示明確。基此，足認抗告人確有前述施用第二級毒品甲基安
    非他命之行為，抗告意旨主張本案係109年6月間所為，核與
    卷存事證不合，委無可採。
  ㈡而抗告人前於99年間因施用毒品案件，經原審法院以99年度
    毒聲字第741號裁定送觀察、勒戒後，認有繼續施用毒品傾
    向，經原審法院以100年度毒聲字第618號裁定令入戒治處所
    強制戒治，於101年6月20日停止處分出所，並經臺灣臺北地
    方檢察署以101年度戒毒偵字第58號為不起訴處分確定，其
    後未再受任何觀察、勒戒或強制戒治之執行，有本院被告前
    案紀錄表在卷可稽。是抗告人本案所為（109年7月13日凌晨
    3時許）距其最近1次因犯施用毒品罪經強制戒治執行完畢釋
    放之日（101年6月20日）已逾3年，故本件檢察官斟酌個案
    具體情節，依毒品危害防制條例第20條第1項、第3項之規定
    ，向法院聲請觀察、勒戒之處遇措施。原審因檢察官之聲請
    ，依據現行法律規定，裁定抗告人應入勒戒處所觀察、勒戒
    ，於法並無違誤。
  ㈢抗告意旨雖主張其坦承犯行且有悔意，絕不再吸食毒品，其
    已60有餘，家中支柱都需其維持負擔，本案屬109年7月15日
    毒品危害防制條例修正前案件，懇請重新審理，以徒刑方式
    裁決，並請從輕量刑，可易科罰金，分期繳納云云。然按毒
    品危害防制條例業於109年1月15日修正公布，並於同年7月1
    5日施行，其中該條例第20條第1項、第2項均未修正，僅將
    第3項有關觀察、勒戒或強制戒治執行完畢釋放後得適用前2
    項規定之期間，由「5年後」再犯第10條之罪修改為「3年後
    」再犯，另增訂第35條之1第1款、第2款前段規定，施行前
    犯第10條之罪之案件，於施行後，偵查中，由檢察官依修正
    後規定處理；審判中，由法院或少年法院（地方法院少年法
    庭）依修正後規定處理，是犯第10條之罪者，不論係修正前
    後，均應依新法規定處理。且按毒品危害防制條例所規定之
    觀察、勒戒處分，其立法意旨在幫助施用毒品者戒除毒癮，
    該處分之性質非為懲戒行為人，而係為消滅行為人再次施用
    毒品之危險性，目的在戒除行為人施用毒品之身癮及心癮措
    施；觀察勒戒係導入一療程觀念，針對行為人將來之危險所
    為預防、矯治措施之保安處分，以達教化與治療之目的，可
    謂刑罰之補充制度，從而毒品危害防制條例本身所規定之觀
    察、勒戒及強制戒治等保安處分，雖兼具自由刑之性質，卻
    有刑罰不可替代之教化治療作用，且觀察、勒戒既屬用以矯
    治、預防行為人反社會性格，而具社會保安功能之保安處分
    ，當無因行為人之個人因素而免予執行之理。是本件抗告人
    既有前述施用毒品之行為，復經檢察官斟酌抗告人之個案情
    形及卷內事證後，向法院聲請裁定抗告人入勒戒處所觀察、
    勒戒，以達戒癮治療之目的，此實屬檢察官行使裁量權之範
    疇，且此裁量並無違反比例原則，亦無明顯裁量怠惰或恣意
    濫用裁量之情事，法院自無自由斟酌以其他方式替代之權。
    抗告意旨執前詞請求重新審理，以徒刑方式裁決，並從輕量
    刑，易科罰金，分期繳納，核屬無據。
五、綜上所述，原審以檢察官之聲請於法並無不合，裁定抗告人
    應送勒戒處所觀察、勒戒，經核其認事用法並無違誤，抗告
    意旨猶執前詞指摘原裁定不當，請求撤銷原裁定，核無理由
    ，應予駁回。。
六、據上論斷，應依刑事訴訟法第412條，裁定如主文。
中　　華　　民　　國　　109 　年　　12　　月　　31　　日
                  刑事第十八庭  審判長法  官  何俏美
                                      法  官  陳海寧
                                      法  官  葉乃瑋
以上正本證明與原本無異。
不得抗告。
                                      書記官  程欣怡
中　　華　　民　　國　　109 　年　　12　　月　　31　　日